【裁判字號】    91,訴,2323
【裁判日期】    920530
【裁判案由】    強盜
【裁判全文】
臺灣板橋地方法院刑事判決                        九十一年度訴字第二三二三號
    公  訴  人  臺灣板橋地方法院檢察署檢察官
    被      告  丙○○
    指定辯護人  甲○公設辯護人黃青慧
右列被告因強盜案件，經檢察官提起公訴（九十一年度偵字第二一三一八號）及移
併辦（九十一年度偵字第二二一０六號），甲○判決如左：
    主  文
丙○○連續意圖為自己不法之所有，攜帶兇器，以脅迫至使不能抗拒而取他人之物，
累犯，處有期徒刑柒年陸月，扣案之玩具手槍壹把（含彈匣壹個）（槍枝管制編號：
0000000000）、電擊棒壹支（內含電池貳個），均沒收；又以加害身體之事，恐嚇他
人致生危害於安全，累犯，處有期徒刑陸月，扣案之玩具手槍壹把（內含彈匣壹個）
（槍枝管制編號：0000000000），沒收。應執行有期徒刑柒年拾月，扣案之玩具手槍
壹把（含彈匣壹個）（槍枝管制編號：0000000000）、電擊棒壹支（內含電池貳個）
，均沒收。
    事  實
一、丙○○曾於民國八十二年間，因犯恐嚇取財罪，經甲○判處有期徒刑捌月，嗣經
    上訴駁回確定。八十四年間，復因犯重利罪、違反肅清煙毒條例案件，經甲○分
    別判處有期徒刑伍月（如易科罰金以佰元折算壹日）、年陸月確定，嗣並經
    裁定定應執行刑有期徒刑年拾月確定。其上開捌月有期徒刑及年拾月有期徒
    刑，經付執行及接續執行，八十六年三月六日縮刑假釋出監，原預定八十八年十
    一月二十七日假釋期間屆滿，惟丙○○因於假釋期間內犯違反毒品危害防制條例
    之案件，嗣經撤銷假釋，執行殘刑有期徒刑貳年捌月又貳拾壹日，九十年十二月
    二十六日縮刑執行完畢。其猶不知悛悔，又為後述之強盜、恐嚇等犯行。
二、九十一年八月十七日十五時許，戊○○（另案由檢察官起訴）駕駛車號ＭＣＮ－
    二八一號機車，搭載丙○○，行經臺北縣板橋市南雅夜市附近湳興橋前之南雅西
    路路口前時，見己○○駕駛車號ＬＫＵ－二九五號機車搭載友人林慧玲亦行經該
    處，丙○○、戊○○竟共同意圖為自己不法之所有，基於強盜及傷害之犯意聯絡
    ，隨後跟蹤進而併行，並沿途叫罵、追打、腳踢駕車之己○○，經由板橋市○○○路、大觀路一段二八巷、環河路，追至大觀路二段二六五巷七之七號之中華汽
    車教練場前時，坐於機車後座之丙○○露出插於右腰際、屬其所有外觀似真槍之
    仿GLOCK廠18C型自動手槍外型製造之玩具手槍一把（含彈匣一個，不具殺傷力）
    ，將手置於該玩具手槍作要拔出手槍之勢，脅令己○○停車，口稱：如再不停車
    就要開槍云云，己○○不知丙○○所攜手槍無殺傷力，惟恐受槍擊而停車，丙○○、戊○○即停車趨前毆打坐於機車上之己○○之頭部（有戴安全帽）、臉部，
    並腳踢己○○乘坐之機車，毆打行為前後延續一、二分鐘，己○○因遭丙○○、
    戊○○圍毆頭部而無抵抗能力且無法明確分辨當時周遭狀況，丙○○、戊○○二
    人即出手強行拔下屬己○○所有戴於頸部之金項鍊一條（約重一兩）及戴於左手
    腕之金手鍊一條（約重二兩），強盜得手，其二人得手後，即由戊○○將己○○
    之機車踢倒（此時己○○已站於機車旁），並與丙○○二人共乘車號ＭＣＮ－二
    八一號機車加速往浮洲橋方向駛去。己○○因丙○○、戊○○之攻擊行為及強取
    金項鍊、金手鍊之行為，受有左眼角皮下瘀血約二×二公分、右眉擦傷約一×零
    點二公分、左手腕皮下瘀血約二×零點三公分、左頸部皮下瘀血約十×零點二公
    分之傷害。己○○嗣即報警處理。
三、丙○○意圖為自己不法之所有，承前強盜之同一概括犯意，於九十一年十一月二
    日二十一時十分許，攜帶屬其所有之上開外觀似真槍之玩具手槍一把（含彈匣一
    個），同屬其所有、具有電擊作用、客觀上可供兇器使用之電擊棒一支（內含電
    池二個），至位於板橋市○○街一一一巷六號之瑞旗撞球場內（起訴書誤載為：
    瑞琪撞球場），走至在撞球場內打撞球之庚○○、丁○○面前，以右手持電擊棒
    ，脅迫稱：其是天道盟太陽會的人，在跑路需要錢，把身上的錢拿出來之語，並
    掀開外套，出示其插於右腰際外觀似真槍之上開玩具手槍，又將右手所持電擊棒
    直接朝向庚○○、丁○○二人面前揮弄，同時按下電擊棒開關，使電擊棒發生電
    擊作用發出電擊聲，以此脅迫方法，使不知丙○○所攜手槍無殺傷力、復受正在
    作用且極接近身體之電擊棒在面前揮弄威脅之庚○○、丁○○二人，其自由意識
    已受完全壓制而達不能抗拒之程度，庚○○不得已乃將己有之錢包一個取出，丙○○即將該錢包取走，從內抽取新臺幣（下同）三千元，再將錢包返還庚○○，
    丁○○則任由丙○○以左手強行取走丁○○所有置於右前口袋之一千元及置於桌
    上之NOKIA 8250型行動電話手機一支（手機內之電話卡則交還丁○○）。丙○○
    強盜得手後，隨即離去，在一旁之丁○○之妻王婷育立刻以電話報警處理。
四、丙○○於九十一年十一月二日當日二十一時三十分許，在位於板橋市○○街之四
    維公園前（距瑞旗撞球場約二百公尺至三百公尺），見乙○○駕駛機車搭載友人
    童安蓮行經該處，大聲喝止，乙○○誤以為係臨檢，即停車觀看，丙○○竟另行
    起意，基於恐嚇之犯意，口稱：「你是不是不爽」云云，伸出左手抓住乙○○頸
    部之衣領，並掀開自己所著外套，以右手握住插於腰間外觀似真槍之上開玩具手
    槍，作勢要拔出手槍，以此加害身體之事，恐嚇乙○○，致使乙○○心生畏懼，
    而生危害於乙○○之安全。乙○○因恐懼丙○○有進一步加害動作，用力轉身跑
    離現場，嗣乙○○發現原戴於頸部之項鍊不見，報警處理。
五、先經警根據被害人己○○、目擊證人林慧玲、何星佑提供之機車車號及犯案者之
    特徵，發現事實欄二所示之強盜犯行，戊○○涉嫌重大，經由戊○○於九十一年
    八月十八日八時許之警詢供述查知另一下手毆打己○○者為丙○○。嗣又經警根
    據被害人庚○○、丁○○、乙○○、證人童安蓮指述之特徵，在四維公園附近循
    線查訪，並經被害人、證人指認丙○○口卡，發現丙○○涉嫌重大，於九十一年
    十一月二日二十三時三十分至五十分許，至臺北縣板橋市○○路○段一八八巷四
    弄十號三樓丙○○之住處，經由丙○○之同意入內搜索，在丙○○房間衣櫃內扣
    得屬丙○○所有之上開玩具手槍一把（含彈匣一個）（槍枝管制編號：
    0000000000 ）、電擊棒一支（內含電池二個）。
六、案經臺北縣政府警察局海山分局報由臺灣板橋地方法院檢察署檢察官偵查起訴，
    及被害人己○○訴由臺北縣政府警察局板橋分局報由臺灣板橋地方法院檢察署檢
    察官移送併辦。
    理  由
一、訊據被告丙○○矢口否認有何強盜、恐嚇之犯行，辯稱：對己○○部分，我與戊○○有打他，但沒有搶金項鍊等物，我當天沒有帶槍，我們在追逐的過程中並沒
    有拳打腳踢，因為當時速度很快，沒有辦法拳打腳踢，我們追己○○是因為在南
    雅夜市停紅綠燈的時候，戊○○跟他互瞄，我問戊○○認不認識他，戊○○說不
    認識，我跟戊○○就追下去，我們打完騎著機車慢慢走才加速離開，我們二個人
    都有動手，打了約一、二分鐘；對於庚○○、丁○○部分我是恐嚇取財不是強盜
    ，我沒有說我是天道盟太陽會的人，我有帶電擊棒，但沒有拿出來，玩具手槍也
    有帶在身上，但也沒有拿出來，我只跟他們講要他們把東西拿出來，是他們自己
    把東西交給我，手機是放在椅子上面我把裡面電話卡拔下來還給他們，將手機拿
    走，電擊棒是綽號苦瓜的人所有；乙○○那件我不在現場，不是我做的，他第一
    時間指認口卡，那是我國小的照片，跟現在差別很大云云。
二、經查：
    (一)強盜被害人己○○部分：
      (1)被告丙○○雖否認有此部分強盜之犯行，為如上述之辯解，共犯戊○○亦附
        和其詞，辯稱：我們當時是闖紅燈，被害人瞪我們，丙○○跟我說，我就轉
        回來追他們，是丙○○說要追他，在後面追的時候，我有說為什麼要瞪我們
        ，我沒有拳打腳踢，他們越騎愈快，我們跟著越騎愈快，到了中華教練場追
        到他們，當時我們二個一起打他，打了約一分鐘，我有將他的機車推倒，但
        是沒有搶東西云云。惟查：九十一年八月十七日十五時許，己○○駕駛車號
        ＬＫＵ－二九五號機車搭載友人林慧玲行經板橋市南雅夜市附近之南雅西路
        交岔路口後，丙○○與戊○○共乘車號ＭＣＮ－二八一號機車，隨後跟蹤、
        併行，並沿途叫罵、追打、腳踢駕車之己○○，最後追至大觀路二段二六五
        巷七之七號之中華汽車教練場前時，坐於機車後座之丙○○露出插於右腰際
        外觀似真槍之手槍一把，將手置於該手槍作要拔槍之勢，脅令己○○停車，
        口稱：如再不停車就要開槍云云，己○○停車後，丙○○、戊○○趨前毆打
        坐於機車上之己○○之頭部、臉部，並腳踢己○○乘坐之機車，毆打時間延
        續一、二分鐘左右，遭丙○○、戊○○圍毆之己○○可感受到其戴於頸部之
        金項鍊一條（約重一兩）及戴於手部之金手鍊一條（約重二兩），為人拔取
        ，嗣即由戊○○將己○○之機車踢倒，丙○○、戊○○二人共乘機車往浮洲
        橋方向加速逃離現場，己○○並因而受有事實欄二所示之傷害等事實，業據
        被害人己○○、目擊證人林慧玲、及路過目擊己○○被毆、被搶過程之證人
        何星佑先後於警詢、偵查、甲○訊問時指證明確，並有驗傷診斷證明書一份
        在卷可證（警詢、偵查筆錄、診斷書俱附於九十一年度偵字第二二一０六號
        偵查卷）。被害人己○○於甲○調查與被告丙○○、戊○○同庭對質時，證
        稱：「那時候我騎機車載我女朋友經過南雅夜市那邊，我們是停紅綠燈下來
        ，綠燈後我們騎到十至二十公尺，他們就騎機車追上來了，當時是戊○○騎
        機車，現在這位丙○○坐後座，他們就對我們開始叫罵，一邊騎車，一邊開
        始追打我們，他們騎的很近，二個都有用手或腳打過來或踢過來，追的時候
        彼此的車子有擦撞到，當時我們很害怕，我們騎了一千公尺左右，到接近浮
        洲橋大中華教練場的時候，丙○○有拿槍出來，對我們說再不停車就要開槍
        ，我就停下來，坐在車上。他們就追過來兩個人就開始對我拳打腳踢，打我
        的頭及臉部及踹我的機車，他們打了二、三分鐘後，就騎機車往浮洲橋方向
        加速逃掉。˙˙˙我被打的過程當中，我已經叫我女朋友下車，她在旁邊已
        經被嚇到了，他們騎車要跑掉的時候，我那時候已經站在機車旁邊了，戊○○從後面踹我的車子，車子就倒了。˙˙˙我是坐在機車上被打的時候，有
        感覺到項鍊跟手鍊被拔掉了，是他們拔掉的，但確實是哪一個人拔的，我當
        時被打頭部，所以沒有辦法分辨。˙˙˙（問：當時丙○○拿槍怎麼講的？
        ）他說我們再不停車就要開槍了，（槍）外表是黑色的，是拉柄式的，現在
        畫不出來，就是類似這個照片（指扣案玩具手槍之照片），（問：你確定有
        被拔掉東西的感覺？）有。（問：被告當時是否將整個槍拔出來？）當時他
        的槍放在右腰際，他說再不停車就要開槍的話時，當時他的槍沒有掏出來，
        只是把手放在槍上面，有作要掏出的動作而已（問：你剛才說他有把槍拿出
        來叫你們停車？）他只是秀槍而已，並沒有完全拿出來。（問：那時候你能
        不能抵抗？）不能」等語（見甲○九十二年三月五日筆錄）。明確指證其與
        女友共乘機車被追打、被告丙○○露出插於腰際之手槍作拔槍之勢、及在被
        毆打不能反抗之際為人拔去戴於頸部、手部之金項鍊、金手鍊之過程。被告
        丙○○、戊○○亦承認其二人有共乘機車經由上揭街道追被害人己○○之機
        車，並於上址攔下己○○機車後，皆有下車毆打己○○之舉動，被告丙○○
        、戊○○並承認其二人毆打己○○之時間約一、二分鐘（見甲○九十二年三
        月五日筆錄；另見戊○○九十一年八月十八日警詢筆錄）。
      (2)共犯戊○○於警詢及偵查中係供稱：「是丙○○告訴我黃員一直在看我們，
        好像對我們很不爽，於是我與丙○○隨後一直追他」云云（九十一年八月十
        八日警詢筆錄）；「途中丙○○告知我己○○用斜眼瞪我們，要我去追己○○」云云（見九十一年十二月六日偵查筆錄）。被告丙○○於偵查初訊時則
        稱：「我和戊○○共乘機車，我坐後座，而戊○○看己○○不順眼，主動攔
        下他，我們二人一起打他，˙˙˙是戊○○看他不順眼才打他」云云（見九
        十一年十一月二十六日偵查筆錄）。就為何共乘機車追己○○一節，其二人
        所述緣由歧異，一稱係丙○○告知己○○有瞪人之舉云云，一稱係戊○○看
        己○○不順眼，主動追己○○云云，互相推諉，其二人最初所稱追人之動機
        ，已難採信。
      (3)甲○調查時將被告丙○○與共犯戊○○隔離訊問時（九十二年三月五日筆錄
        ），被告丙○○雖改口稱：是我叫戊○○追的云云，惟復稱：「我們追己○○是因為在南雅夜市停紅綠燈的時候，戊○○跟他互瞄，我問戊○○認不認
        識他，戊○○說不認識，我跟戊○○就追下去」云云，核與戊○○於同庭所
        稱：「我們當時是闖紅燈，被害人瞪我們，丙○○跟我說，我就轉回來追他
        們，是丙○○說要追他，在後面追的時候，我有說為什麼要瞪我們」云云之
        情形迥異。且若確有被告丙○○與戊○○騎機車闖越紅燈之情，則被告丙○○與戊○○應已騎機車超過當時在路口等紅燈之被害人己○○，又如何會發
        現己○○因被告丙○○、戊○○闖越紅燈而瞪其二人。更何況，被害人己○○當庭證稱：「是過了紅綠燈以後約一、二十公尺他們追過來，當時我戴太
        陽眼鏡，他們怎麼看得到」等語，被告丙○○亦承認被害人己○○當日有戴
        太陽眼鏡。益證被告及共犯戊○○所謂互瞄或瞪人之說，應屬事後圖將其二
        人追人動機模糊化所設之虛妄之詞，全非事實。
      (4)被害人己○○於警詢中自始即證稱：「坐於機車後座（指被告丙○○）告訴
        我說不停下來的話，就要開槍，後座男子要做出拔槍動作，我看到類似是槍
        」等語（見九十一年八月十七日警詢筆錄）。目擊證人林慧玲於警詢中亦證
        稱：「後座的丙○○並露出在腰際的槍，作勢要射我們」等語（見九十一年
        八月十八日警詢筆錄）。嗣於偵查中，被害人己○○再度證稱：「有看到丙○○拿槍」等語（見九十一年十二月十日偵查筆錄），證人林慧玲亦證稱：
        「有槍，是丙○○拿的」等語（俱見九十一年十二月十日偵查筆錄）。雖然
        於偵查中，檢察官訊問及記載筆錄方式過於簡略，未針對被害人己○○、證
        人林慧玲係於被追逐、被打過程中之何階段看到被告丙○○拿槍及如何拿法
        等細節，為詳細之訊問，惟被害人己○○於甲○調查時已明確說明被告丙○○係於追到中華教練場時，將插於右腰際之手槍露出給己○○看，並作拔槍
        之勢，口稱：再不停車就要開槍之語，被害人己○○此部分證言，核與其與
        證人林慧玲於警詢中所為上揭指述完全相吻合。足見被害人己○○於甲○調
        查時所稱之被告丙○○露出插於腰際之槍，作拔出之勢，喝令其停車之過程
        ，確屬事實。至於在己○○遭毆打現場目擊己○○遭毆打過程之證人何星佑
        ，因其所目擊者僅係己○○停車後遭毆打之過程，其於偵查中證稱：「我看
        到二個人打己○○，我當時在學開車，我沒看見拿槍」等語（見九十一年十
        二月十日偵查筆錄），自屬當然，自不能以證人何星佑未見到手槍而否定被
        害人己○○、證人林慧玲有關在停車前被告丙○○有露槍喝令停車之舉之證
        言。又觀以被害人己○○於甲○所述目擊被告丙○○所露之手槍，係外表黑
        色、拉柄式，類似扣案玩具手槍之情，為被害人己○○證述在卷，而被告丙○○又無其他類似手槍之物，則被告丙○○攜以露出並喝令被害人己○○停
        車之手槍，應係扣案之玩具手槍之事實，亦應堪以認定。
      (5)被害人己○○於遭被告丙○○、戊○○圍毆頭、臉部之際，雖然因其頭部正
        遭受攻擊，無法分辨係何人拔下其戴於頸部、手部之金項鍊、手鍊，但其明
        確可感覺認定被告丙○○、戊○○在圍毆之過程中確有拔下該金項鍊、手鍊
        各一條之事實，為被害人己○○於偵查及甲○調查時證述在卷（見九十一年
        十二月十日偵查筆錄及甲○上開筆錄）。核與目擊證人林慧玲於警詢及偵查
        中所證稱：「二名嫌犯搶下我男友脖子上的金項鍊、手上的金手鍊」等語（
        見九十一年八月十八日警詢筆錄），「有二人打己○○，我當時在旁邊，有
        看見己○○的項鍊及手鍊被拿走」等語（九十一年十二月十日偵查筆錄）；
        目擊證人何星佑於警詢及偵查中證稱：「我本來以為是打架，經過約一分鐘
        ，我見到該二名男子強行搶走被害人所有之金項鍊及金手鍊，才知發生強盜
        案件」等語（見九十一年八月十八日警詢筆錄），「我有看見是他們一起拿
        的（金項鍊、手鍊）。˙˙˙我看見黃被打五、六下，我就過去，而過去時
        他們二人拿東西就走了」等語（見九十一年十二月十日偵查筆錄）相符。再
參以：被告丙○○、戊○○所攻擊者為被害人己○○之臉部、頭部（有戴
        安全帽），而卷附之驗傷診斷證明書卻證明被害人己○○之左手腕、左頸部
        亦各有皮下瘀血約二×零點三公分、皮下瘀血約十×零點二公分之傷害，顯
        示其手腕部、頸部均留有被人強拔下所戴之物而生之傷痕；證人何星佑僅
        係適巧經過圍毆現場之第三人，與被害人方面、被告方面皆素昧平生，要無
        與被害人共同設詞誣陷被告丙○○、戊○○之可能，且證人何星佑於偵查中
        亦坦言：未見到手槍等語，顯示其完全係本於自己目擊體驗之事實為完全誠
        實之回答，並未為任何誇大或渲染等情。應足認被告丙○○、戊○○應有刻
        意強取被害人己○○所戴金項鍊、金手鍊之行為，其二人否認有強取被害人
        己○○之物，亦屬卸責之詞，不足採信。
      (6)被害人己○○先遭被告丙○○露槍脅令停車，繼而遭被告丙○○、戊○○圍
        毆，雖然因被害人己○○載有安全帽致外傷非嚴重，但其既不知被告丙○○
        所攜之手槍無殺傷力，復遭二人圍毆無法脫離，客觀上應認被害人己○○已
        因該二人之圍毆等行為致無法抵抗，被害人己○○及證人林慧玲於警詢及偵
        審中稱：己○○因遭攻擊無法抵抗等語，應屬實情。
      (7)綜合上揭證據及整個作案過程，應足認被告丙○○、共犯戊○○隨後追逐從
        未曾謀面之被害人己○○之機車，本意即在劫取財物，並於己○○被迫停車
        後，以毆打傷害之強暴手段遂行其二人劫取財物之目的，被告丙○○否認有
        此部分強盜犯行，不足採信。
    (二)強盜被害人庚○○、丁○○部分：
      (1)被告丙○○確有於事實欄三所示之時、地，在庚○○、丁○○面前，以右手
        持電擊棒，脅迫稱：其是天道盟太陽會的人，在跑路需要錢，把身上的錢拿
        出來之語，並掀開外套，出示其插於腰間外觀似真槍之上開玩具手槍，又將
        右手所持電擊棒直接朝向庚○○、丁○○二人面前揮弄，同時按下電擊棒開
        關，使電擊棒發生電擊作用發出電擊聲，庚○○、丁○○之自由意識受到壓
        制，庚○○將己有之錢包一個交出，被告丙○○即將該錢包取走，從內抽取
        三千元，再將錢包返還庚○○，丁○○則任由丙○○以左手強行取走丁○○
    置於右口袋之一千元及置於桌上之NOKIA 8250型行動電話手機一支等事實，
        為被害人庚○○、丁○○、證人即當時亦在現場之王婷育（丁○○之妻）分
        別於警詢、偵查、甲○調查時指證在卷（見九十一年度偵字第二一三一八號
        偵查卷－下稱起訴偵查卷－第十一頁至第十六頁正面、第六八頁，甲○九十
        一年十二月十六日筆錄），並有於被告住處查獲扣案之玩具手槍一把（含彈
        匣一個）、電擊棒一支，可資佐證。其中扣案之電擊棒內尚裝有電池二個，
        經甲○當庭勘驗明確（見甲○九十二年一月十三日筆錄）。而扣案之玩具手
        槍一把，雖無殺傷力，惟係仿GLOCK廠18C型自動手槍外型製造之玩具手槍，
        外觀似真槍之情，亦有該玩具手槍照片、內政部警政署刑事警察局九十二年
        一月二十一日刑鑑字第０九一０三一００三三號槍彈鑑定書及所附之相片在
        卷足參。
      (2)被害人庚○○於警詢中即指稱：「該名男子（指被告丙○○）將上衣拉起來
        亮出插在右腰際的手槍及手持電擊棒大聲吆喝我們將身上財物拿給他，˙˙
        ˙欲反抗時，姜嫌就將手上的電擊棒將電源按上讓電擊棒發出啪啪聲，˙˙
        ˙因看到他拿電擊棒發出啪啪聲，姜嫌欲做拿電擊棒打我之狀，我就不敢反
        抗」等語（見起訴偵查卷第十二頁背面、第十三頁正面）；於甲○與被告對
        質時復明確說明經過，證稱：「當時我在打撞球，被告進來跟我及丁○○說
        他是天道盟太陽會的人，說他在跑路需要錢，他電擊棒拿在右手上，掀開外
        套，槍插在他腰際上給我們看，當時他就說他在跑路要錢，叫我們把身上的
        錢拿出來，當時我們距離幾乎面對面，幾十公分，手上電擊棒有作出動作要
        電我們的動作，且電擊棒有按下，發出聲音，我們也看得到電流閃爍的樣子
        ，當時覺得生命受到威脅，就把錢包拿出來，被告就搶走，把皮包內的三千
        元拿走後，皮包當場還給我，也把丁○○放在旁邊的電話拿走，前後不到二
        分鐘。˙˙˙當時覺得生命受到威脅，用電擊棒直接對著我們，我們沒有辦
        法反抗，他用電擊棒弄過來的時候，我們也有閃開，如果不閃開就會被電到
        ，（問：對於偵查卷二六、二七頁是否該槍及電擊棒？）是的，被告就是用
        這支槍及電擊棒。˙˙˙被告當時一進來確實有講說是天道盟太陽會的成員
        ，我把皮包拿出來後，被告拿過去把錢拿出來後，再把皮包丟還給我，且被
        告確實有拿出電擊棒要電我們的動作，而且也有通電」等語，並對被告所辯
        ：「我當時在拔手機的電話卡，不可能有第三隻手持電擊棒」云云，當場駁
        斥稱：「被告拿到錢及手機後，確實有要拔手機上電話卡，但是拿了電擊棒
        還是可以拔電話卡，他當時也是這樣的動作」等語（見甲○九十一年十二月
        十六日筆錄）。同為被害人之丁○○於警詢中亦指稱：「該名男子（指被告
        丙○○）將上衣拉起來亮出插在右腰際的手槍及手持電擊棒大聲吆喝我們將
        身上財物拿給他，˙˙˙就讓他將我放在右前方口袋的現金一千元強行拿去
        ，還有我放在桌上的手機強行取走，姜嫌用右手拿電擊棒，用左手將我放在
        右口袋的新臺幣及桌上的手機強行拿走，˙˙˙姜嫌就將手上的電擊棒將電
        源按上讓電擊棒發出啪啪聲，我因心生畏懼，所以不敢反抗」等語（見起訴
        偵查卷第十五頁背面至第十六頁正面）；於偵查中與被告對質時，又證稱：
        「當時被告將腰的手槍亮出來給我們看，但他電擊棒靠我很近，我有受驚嚇
        ，才會將財物交給他，因當時他電擊棒離我很近，且我太太（指王婷育）懷
        孕在身，無法反抗。˙˙˙不知被告拿的是玩具手槍才會怕」等語（見起訴
        偵查卷第六八頁至第六九頁）。被害人庚○○、丁○○所述被害情節互核相
        符，皆指稱被告丙○○除有亮槍動作外，並有將通電之電擊棒在被害人面前
        揮弄，且電擊棒極為接近被害人身體。證人王婷育於警詢中亦證稱：「（丙○○）走向我們，將上衣拉起來，亮出疑似手槍，但未拔出，後就持電擊棒
        脅迫我先生˙˙˙」等語（見起訴偵查卷第二一頁背面）。是被告丙○○所
        辯：我有帶電擊棒、玩具手槍，但也沒有拿出來云云，顯屬避重就輕之詞，
        不足採信。
      (3)被告丙○○持以作案用之玩具手槍外型既似真槍，其持以冒充真槍並露出威
        脅被害人，復持電擊足使人暫時喪失行動能力之電擊棒，按下通電按鈕，在
        極接近被害人身體之面前揮弄脅迫，應認在客觀上已足以抑制被害人庚○○
        、丁○○之自由意識，使達於不能抗拒之程度，被害人庚○○、丁○○皆稱
        ：其二人當時已處於不能抵抗狀態等語，應屬實情。辯護人為被告丙○○辯
        護及被告丙○○自己辯稱：其僅係恐嚇取財云云，顯不足採。
    (三)恐嚇被害人乙○○部分：
      (1)被害人乙○○於事實欄三所示之時間，駕駛機車搭載童安蓮行經四維公園前
        時（查距瑞琪撞球場約二百公尺至三百公尺），因聽聞被告丙○○喝止，乙○○誤以為係臨檢而停車，被告丙○○上前口稱：「你是不是不爽」云云，
        出手抓住乙○○頸部之衣領，並掀開外套，手握其插於腰間外觀似真槍之上
        開玩具手槍，並作勢要拔出手槍，致使乙○○心生畏懼，乙○○因恐懼丙○○有進一步加害動作，用力轉身跑離現場，嗣乙○○發現原戴於頸部之項鍊
        不見，報警處理等情，為被害人乙○○於甲○調查與被告丙○○對質時指證
        明確。被告丙○○雖完全否認其有此部分行為，惟被害人乙○○、當時在一
        旁之證人童安蓮於警詢、偵查（偵查中有與被告對質）時，及被害人乙○○
        於甲○調查與被告丙○○對質時，皆始終指認當時對乙○○實施恐嚇行為之
        人確為被告丙○○不移，被害人乙○○並強調：因當時丙○○用手掐住我脖
        子距離很近，他的五官、體型我看一眼認出等語（見起訴偵查卷第十七頁背
        面、第十八頁正面、第十九頁背面、第六八頁背面、第六九頁正面，甲○九
        十一年十二月十六日筆錄），並有於被告丙○○住處查獲扣案之玩具手槍一
        把（含彈匣一個）可資佐證。查若非被害人乙○○、證人童安蓮對當時行恐
        嚇行為之人印象深刻，被告丙○○與其二人之前從未曾謀面，為被告丙○○
        承認在卷，其二人要無始終堅指被告丙○○之必要，復有扣案之上開玩具手
        槍可資佐證。被告丙○○否認有此部分行為，亦不足採。
      (2)至於被害人乙○○、證人童安蓮於警詢及偵查中固皆曾指稱：被告有強取戴
        於被害人乙○○頸部之金項鍊一條之情。但對於被告如何強取之過程，被害
        人乙○○有與被告對質之偵查筆錄並未記載明確，皆僅簡單記載：「拿走我
        的金項鍊」云云（見起訴偵查卷第六八頁背面）。嗣於甲○調查與被告丙○○對質時，被害人乙○○改稱：「可能是被告抓住我領口的時候，我轉身跑
        開的拉力扯斷的，我隔了約一個小時有請我朋友回去現場牽摩托車，我十一
        點多報警，之後也沒有回現場過，金項鍊確實是那個時候掉的，我也沒有刻
        意去找，被告當時沒有講要我拿出身上財物的話，槍及電擊棒都沒有拿出來
        ，只是把衣服掀開給我看，（問：為什麼與以前在警局講的話不同？）被告
        當時除了把衣服掀開，右手也有摸著槍要拔槍的動作，左手是抓著我的衣領
        ，我急著要跑，項鍊應該是那時候被扯斷的，之後我也沒有到現場找是否項
        鍊在地上，當天你穿的衣服外觀有可以看出來有掛項鍊，我當天穿圓領運動
        衫，所以項鍊一定會露出一部分」等語（見甲○九十一年十二月六日筆錄）
        。既然被害人乙○○在敘述金項鍊不見之過程中無法確定金項鍊係遭人刻意
        拔取，而僅稱：「可能是被告抓住我領口的時候，我轉身跑開的拉力扯斷」
        ，則其先前所稱遭被告丙○○拿走金項鍊之指述，即有瑕疵，尚難憑為認定
        被告丙○○確有取走其金項鍊之依據。公訴人認被告丙○○有強取被害人乙○○金項鍊之行為，尚屬不能證明。被告丙○○此部分犯行，僅係對被害人
        乙○○口稱：「你是不是不爽」云云，出手抓住乙○○頸部衣領，掀開自己
        所著外套，手握插於腰間外觀似真槍之上開玩具手槍，並作勢要拔出手槍之
        恐嚇行為，而非強盜行為。
    (四)綜上論述，本件事證明確，被告丙○○所辯要屬事後避重就輕、卸責之詞，不
      足採信，其對被害人己○○、庚○○、丁○○之強盜行為，及對被害人乙○○
      之恐嚇行為，均洵堪認定。
三、論罪科刑部分：
    (一)按強盜罪，非以傷人為當然之手段，若具有傷害故意，且發生傷害結果，復經
      被害人提出告訴，自應另負傷害罪責，與強盜罪有方法結果之牽連關係，依刑
      法第五十五條之規定處斷，非可置傷害罪於不論。核事實欄二所示之被告丙○○以露槍脅令停車及圍毆傷害為手段之強盜行為，係犯刑法第三百二十八條第
      一項之意圖為自己不法之所有以強暴、脅迫至使不能抗拒而取他人之物之普通
      強盜罪，及同法第二百七十七條第一項之普通傷害罪。被告丙○○與戊○○就
      此部分犯行，有犯意聯絡及行為分擔，均為共同正犯。至於被告丙○○露槍並
      作拔槍狀，口稱：如再不停車就要開槍云云，脅令己○○停車之部分，就其犯
      罪行為實施經過之全部情形加以觀察，因被告丙○○與戊○○在追逐之初，應
      已具有不法所有之強盜犯意，業見前述，脅令己○○停車亦屬強盜部分手段，
      為強盜所施強脅行為之著手，應當然包括於強盜行為之內，尚不能於強盜罪外
      ，更論以刑法第三百零四條第一項之強制罪，附此敘明。
    (二)查扣案之電擊棒，通電時在客觀上具有危險性，持以強盜，足以對人之身體、
      生命、安全構成威脅，應屬兇器，此見被害人庚○○、丁○○之證言自明。核
      事實欄三所示被告丙○○之強盜行為，係犯刑法第三百三十條第一項之意圖為
      自己不法之所有攜帶兇器以脅迫至使不能抗拒而取他人之物（丁○○）及使其
      交付（庚○○）之加重強盜罪。
    (三)核事實欄四所示被告丙○○之恐嚇行為，係犯刑法第三百零五條之以加害身體
      之事恐嚇他人致生危害於安全罪。被告丙○○此部分之強盜財物行為，不能證
      明，業見前述，公訴人認被告丙○○此部分行為係犯刑法第三百三十條第一項
      之加重強盜罪，尚有未洽，其此部分起訴法條應予變更。
    (四)事實欄三所示之被告丙○○加重強盜行為，係一強盜行為取得被害人庚○○、
      丁○○各自所有之財物，侵害該二人之財產法益，屬想像競合犯，從一情節較
      重之加重強盜罪中之取他人之物（丁○○部分）罪處斷。被告先後所為事實二
      所示之普通強盜罪及事實欄三所示之加重強盜罪，時間接近，且均有攜帶扣案
      之玩具手槍為之，所觸犯者又係基本犯罪構成要件相同之罪名，應認係基於概
      括犯意反覆實施，為連續犯，依刑法連續犯之規定論以刑度較重之加重強盜罪
      （單獨犯）。被告丙○○所犯加重強盜罪與傷害罪間，有方法結果之牽連犯關
      係，應從一重之加重強盜罪處斷。被告所犯之加重強盜罪與恐嚇危害安全罪，
      犯意各別，罪名互異，應分論併罰。公訴意旨雖未論及事實欄二所示之被告丙○○普通強盜、傷害之犯行，惟被告丙○○此部分行為與原起訴並成罪之事實
      欄三所示之加重強盜犯行，既有連續犯、牽連犯之裁判上一罪關係，為起訴效
      力所及，甲○自應一併審判。
    (五)被告丙○○曾於八十二年間，因犯恐嚇取財罪，經甲○判處有期徒刑捌月，嗣
      經上訴駁回確定；八十四年間，復因犯重利罪、違反肅清煙毒條例案件，經甲○分別判處有期徒刑伍月（如易科罰金以佰元折算壹日）、年陸月確定，
      嗣並經裁定定應執行刑有期徒刑年拾月確定；其上開捌月有期徒刑及年拾
      月有期徒刑，經付執行及接續執行，八十六年三月六日縮刑假釋出監，原預定
      八十八年十一月二十七日假釋期間屆滿，惟丙○○因於假釋期間內犯違反毒品
      危害防制條例之案件，嗣經撤銷假釋，執行殘刑有期徒刑貳年捌月又貳拾壹日
      ，九十年十二月二十六日縮刑執行完畢，有臺灣高等法院檢察署刑案紀錄簡覆
      表一份在卷可考，五年以內再犯有期徒刑以上之上開二罪（加重強盜、恐嚇）
      ，均為累犯，皆依刑法累犯之規定，加重其刑。
    (六)茲審酌被告丙○○本案先後二次強盜犯行所生之危害重大，手法惡劣，而強盜
      所得財物價值尚非鉅大，其有上述前科，猶不知悔改，再為本件犯行，本案審
      理期間之供述態度等一切情狀，分別量處如主文所示之刑，並併定其應執行之
      刑。
四、扣案之玩具手槍一把（含彈匣一個）（槍枝管制編號：0000000000），電擊棒一
    支（內含電池二個），係被告丙○○所有，為其於警詢中自承在卷（見起訴偵查
    卷第十頁正面），其中玩具手槍一把（含彈匣一個）係供其為本案強盜及恐嚇犯
    行之用，電擊棒一支（內含電池二個）則供其為強盜犯罪之用，爰依刑法第三十
    八條第一項第二款之規定，宣告沒收。
據上論斷，應依刑事訴訟法第二百九十九條第一項前段、第三百條，刑法第五十六條
、第三百三十條第一項、第三百零五條、第二百七十七條第一項、第五十五條、第四
十七條、第三十八條第一項第二款、第五十一條第五款，罰金罰鍰提高標準條例第一
條前段，判決如主文。
中      華      民      國      九十二      年    五    月      三十    日
                                  臺灣板橋地方法院刑事第四庭
                                          法  官    王復生
右正本證明與原本無異。
如不服本判決，應於判決送達後十日內向甲○提出上訴狀 (應附繕本) ，上訴於
臺灣高等法院。
                                          書記官    黃美雲
中      華      民      國      九十二      年    六    月  十三    日
附錄本案論罪科刑法條全文
刑法第三百三十條：（新法）
犯強盜罪而有第三百二十一條第一項各款情形之一者，處七年以上有期徒刑。
前項之未遂犯罰之。
刑法第三百二十一條：
犯竊盜罪而有左列情形之一者，處六月以上五年以下有期徒刑：
一、於夜間侵入住宅或有人居住之建築物、船艦或隱匿其內而犯之者。
二、毀越門扇、牆垣或其他安全設備而犯之者。
三、攜帶兇器而犯之者。
四、結夥三人以上而犯之者。
五、乘火災、水災或其他災害之際而犯之者。
六、在車站或埠頭而犯之者。
前項之未遂犯罰之。
刑法第三百零五條：
以加害生命、身體、自由、名譽、財產之事恐嚇他人，致生危害於安全者，處二年以
下有期徒刑、拘役或三百元以下罰金。
刑法第二百七十七條：
傷害人之身體或健康者，處三年以下有期徒刑，拘役或一千元以下罰金。
犯前項之罪，因而致人於死者，處無期徒或七年以上有期徒刑；致重傷者，處三年以
上十年以下有期徒刑。


司法院資訊處製作；財團法人民間司法改革基金會備份。
